【裁判字號】    90,上易,1534
【裁判日期】    901108
【裁判案由】    誣告
【裁判全文】
臺灣高等法院臺南分院刑事判決          九十年度上易字第一五三四號  Ａ
      上  訴  人  臺灣台南地方法院檢察署檢察官
      被      告  乙  ○  ○
                 即蔡金妙）.
右上訴人因被告誣告案件，不服臺灣臺南地方法院九十年度易字第一一二八號中華民
國九十年八月九日第一審判決（起訴案號：臺灣臺南地方法院檢察署八十九年度偵字
第一二九二０號），提起上訴，本院判決如左：
      主      文
上訴駁回。
      理      由
一、公訴意旨略以：被告乙○○明知其父蔡進福所簽發以中國農民銀行仁德分行為付
    款人，帳號七０四一六八號，票號ＦＡ00000000號，面額新臺幣（下同
    ）六十萬元，發票日為民國（下同）八十九年一月三十一日之支票一紙，係其本
    人於八十九年一月二十七日或二十八日，在高雄縣岡山交流道附近交予自稱為「
    蔣欣宜」之年籍不詳之女子作為貨款之用，竟仍於八十九年二月十五日，基於未
    指定犯人誣告之故意，而向台南縣仁德鄉○○路之農民銀行，虛構前揭支票業於
    八十九年二月十日在高雄遺失之事實，並報請該管司法警察機關，協助偵查侵占
    遺失物罪嫌。嗣於八十九年二月十七日，有不詳年籍姓名之人自甲○○在華南銀
    行西臺南分行000000000000號帳戶提示，為票据交換所發現而遭退
    票，因而報警查獲上情，因認被告涉有刑法第一百七十一條第一項未指定犯人誣
    告罪嫌等語。
二、按犯罪事實應依證據認定之，無證據不得推定其犯罪事實；又不能證明被告犯罪
    者，應諭知無罪之判決，刑事訴訟法第一百五十四條、第三百零一條第一項分別
    定有明文。又刑事訴訟法上所謂認定犯罪事實之證據，係指足以認定被告確有犯
    罪行為之積極證據而言，該項證據自須適合於被告犯罪事實之認定，始得採為斷
    罪資料（參照最高法院二十九年上字第三一○五號判例）。
三、本件公訴意旨認被告涉有前開犯行，係以被告於警訊及偵查中，均陳稱前開支票
    係交予「蔣欣宜」之女子充作應給付之貨款，然被告竟對「蔣欣宜」之年籍資料
    均未能陳明；且「蔣欣宜」於八十九年二月十一日已通知被告前揭支票遺失，被
    告竟延至同年月十五日始行辦理遺失，其行徑與常理有違等情為據。經查：
（一）被告於前揭時地，以其父蔡進福交付予伊使用之前揭支票於高雄地區遺失為由
      ，向台南縣仁德鄉○○路之農民銀行辦理掛失止付等情，業經被告於偵審中自
      承不諱，並有遺失票據申報書、前揭支票及退票理由單各件在卷可稽，前揭支
      票曾經被告以於高雄地區遺失為由申報遺失，應無疑義。
（二）前揭支票係經證人甲○○所有之華南銀行西台南分行帳號000000000
      000號帳戶提示一節，有掛失止付票據提示人資料查報表一紙在卷可稽。惟
      證人甲○○於警訊中卻證稱：其不識被告，亦未曾提示前開支票；前揭帳戶係
      其十年前向地下錢莊借貸之際，與地下錢莊人員共同至銀行開設，存摺等物均
      交予地下錢莊人員，其已多年未曾使用該帳戶，不知何人使用前揭帳戶提示前
      開支票等語（參見警卷第九頁至第十二頁）。依此，提示前揭支票之人，應係
      特意隱瞞其身份而借用證人甲○○之帳戶而提示前揭支票。依現今社會常情，
      若係經正常管道取得支票，當無庸特意隱瞞其身分而為提示，本件提示前揭支
      票之人，特意使用所有人已未使用之帳戶而為提示，自有可能因其非因正常途
      徑取得前揭支票，致使用前揭手法提示支票，以求隱瞞真正提示人之身分。況
      持有支票之人，本得以前揭票據主張票據權利，如提示支票之際，竟發現該支
      票業已掛失止付，當會向偵查機關舉發發票人之不法掛失行徑，或逕行向發票
      人求償。然本件持票人，竟刻意隱瞞身分，不欲他人知悉其真實身分，亦未向
      偵查機關舉發或向發票人求償等主張其正當權利之行為，足見其取得前揭支票
      之原因可疑，是被告辯稱前揭支票曾經持票人告知遺失等語，即非全然無據。
（三）復按發票人假借遺失之名申報已簽發之支票業已遺失，申請掛失止付，無非欲
      阻止已簽發支票之兌現，然前揭支票之發票日為八十九年一月三十一日，有前
      揭支票影本一份在卷可稽，是被告如欲阻止前揭支票兌現，亦應於前開支票發
      票日前，即以申報遺失方式阻止該支票之兌現始得達其目的，惟被告卻於八十
      九年二月十五日「即支票發票日後十五日」，始行申報遺失，已乏阻止持票人
      提示前開支票之實益，是被告當無甘冒刑責而為此無益行為之理，亦見被告確
      係因信支票業已遺失而為申報。
（四）又被告既係以前揭支票交付予「蔣欣宜」女子充作購買手機之貨款，是被告若
      已確實交付前揭支票，且擔保前揭支票屆期兌現，縱前揭支票已經「蔣欣宜」
      遺失，為他人拾撿提示，其不利亦係歸於「蔣欣宜」而非被告，是「蔣欣宜」
      告知被告前揭支票遺失後，被告縱未立即申報止付，對被告亦無不利之處，是
      公訴意旨以被告於八十九年二月十一日經「蔣欣宜」告知後，延至同年月十五
      日，始行申報掛失止付，未立即申報遺失等情，認被告舉止有違常情等語，尚
      有未洽，反因被告不急於申報遺失，足證被告無謊報遺失之情事。
（五）至於被告雖於偵審中雖均未能確實陳明「蔣欣宜」之年籍資料，並稱無法連絡
      「蔣欣宜」，惟被告亦陳明「蔣欣宜」本係香港地區人民，與其間尚有財務糾
      紛，是「蔣欣宜」不欲與被告連絡，亦非全然不可能，是尚難僅以被告無法陳
      明「蔣欣宜」之年籍資料及連絡方法，即認被告所辯全無可採。
四、綜上所述，依現有事證，尚不足以證明被告有明知前揭支票未遺失而故意為不實
    申報之情事。此外，本院復查無其他積極證據足認被告涉有公訴意旨所指誣告犯
    行，揆諸前揭之說明，自應認被告被訴誣告罪尚屬不能證明。因而原審以不能證
    明被告犯罪，諭知被告無罪，核無不合。檢察官上訴意旨指摘原判決採證不當，
    為無理由，應予駁回。
據上論結，應依刑事訴訟法第三百六十八條，判決如主文。
本案經檢察官羅清溪到庭執行職務。
中    華    民    國      九十      年      十一      月        八      日
                                  臺灣高等法院臺南分院刑事第四庭
                                      審判長法官  陳    義    仲
                                            法官  宋    明    蒼
                                            法官  蔡    崇    義
右正本證明與原本無異。
不得上訴。
                                      法院書記官  李    育    儒
中    華    民    國      九十      年      十一      月     十二       日


司法院資訊處製作；財團法人民間司法改革基金會備份。
